【裁判字號】    91,訴,569
【裁判日期】    920912
【裁判案由】    竊盜等
【裁判全文】
臺灣彰化地方法院刑事判決                          九十一年度訴字第五六九號
    公  訴  人  臺灣彰化地方法院檢察署檢察官
    被      告  乙○○
    被      告  丙○○
    被      告  丁○○
    共      同
    選任辯護人  朱浩萍律師
右列被告因竊盜等案件，經檢察官提起公訴（九十一年度偵字第二一九六號、九十一
年偵緝字第一四一、一四四號），本院判決如左：
    主  文
乙○○免訴。
丙○○、丁○○均無罪
    理  由
一、公訴意旨略以：被告乙○○基於常業竊盜之犯意，或單獨，或夥同案被告戊○○
    、甲○○（二人另行判決）於附表壹（除編號一、五、十一外）、貳所示時、地
    ，以附表所示之方式，竊取各該附表二所示之財物，而被告乙○○、李鴻、戊○○等將所竊取之物品，均再以顯低於市價之價格販售予知情之丙○○（如附表壹
    編號四、十三、十四；附表貳編號八等所示）、丁○○（如附表壹編號二、三、
    五、六、七、八、十二；、附表貳編號一、六、九、十等所示），因認被告乙○○涉有刑法第三百二十二條之常業竊盜罪；被告丙○○、丁○○二人涉有刑法第
    三百四十九條第二項之故買贓物罪嫌云云。
二、經查：（一）按案件曾經判決確定者，應諭知免訴之判決。刑事訴訟法第三百零
    二條第一款定有明文。本件公訴認被告乙○○涉有常業竊盜罪部分與前開九十一
    年易字第一九五號被告乙○○涉有竊盜罪部分，有裁判上一罪之關係，且本件事
    實，業在該案中論及（按前開九十一年度易字第一九五號被告乙○○涉有竊盜罪
    部分，原檢察官僅起訴竊盜罪，惟本院認本件及移送併案與之有裁判上一罪之關
    係，故於前開案件中，已併予審理本件之所訴事實，且於該判決，本院變更起訴
    法條，以常業竊盜罪，判處有期徒刑四年，並於刑之執行前令入勞動場所強制工
    作三年），而該案件業己確定，有九十一年度易字第一九五號判決可稽，是本件
    被告乙○○之受訴事實，當為前開九十一年度易字第一九五號判決之既判力所及
    ，是依前開說明，本件關於被告乙○○部分，即應為免訴之諭知。（二）訊據被
    告丙○○、丁○○等人均堅決否認涉有故買贓物之犯行，均辯稱其係收購廢五金
    業者，故被告乙○○、甲○○、戊○○等人固有拿取如附表所示之物來出售，但
    該等物品之外觀與日常收購物般，且其等均以正常之收購價格對之收購，故實不
    知情，該等物品係贓物等語。查按犯罪事實應依證據認定之，無證據不得推定
    其犯罪事實。又不能證明被告犯罪者，應諭知無罪之判決，刑事訴訟法第一百五
    十四條、第三百零一條第一項分別定有明文。又事實之認定，應憑證據，如未能
    發現相當證據，或證據不足以證明，自不能以推測或擬制之方法，為裁判基礎（
    最高法院四十年台上字第八六號判例參照）。再按認定不利被告之事實，須依積
    極之證據，苟積極證據不足為不利於被告事實之認定，更不必有何有利之證據；
    又認定犯罪事實所憑之證據，雖不以直接證據為限，間接證據亦包括在內，然而
    無論直接證據或間接證據，其為訴訟上之證明，須於通常一般之人均不致有所懷
    疑，而得確信其為真實之程度者，始得據有罪之認定，最高法院著有三十年上字
    第八一六號判例、七十六年臺上字第四九八六號判例可資參照。被告丙○○、
    丁○○二人係經營廢五金（即廢銅、廢鐵、含銅之廢電纜等）回收購買，再予出
    售金屬業者以維營生等情，有營利事業登記證影本六紙附卷可稽，是衡諸社會常
    情，他人持廢五金前來販售，除有明顯之不法情事外，經營廢五金回收者，均不
    予拒絕，而會將之售買。此當為眾所週知。是自不能遽以被告丙○○、丁○○二
    人有收購同案被告乙○○等人所出售之如附表所示之物之行為（即如附表壹編號
    四、十三、十四；附表貳編號八等所示；如附表壹編號二、三、五、六、七、八
    、十二；附表貳編號一、六、九、十等所示），即指其二人涉有故買贓物之犯行
    。被告丙○○、丁○○二人購買廢五金之價格，係參考彰化縣舊貨商業公會子
    價參考表為之，有該參考表一紙在卷可參，而因所購買者係廢五金或係舊物等，
    故該參考表所示價格當低於一般新物或尚可使用之物品之時價，此為理所當然。
    因此，自不得以被告丙○○、丁○○二人所購買廢五金之價格，低於市價，即為
    謂被告丙○○、丁○○二人之購買廢五金之行為，應成立故買贓物罪。被告甲○○於本院審理中供承「當時我們去賣的時候，我們東西弄得很破，我們穿很破
    爛，讓他們不覺得是贓物」「我們賣得，都經過燒過的、髒髒的」，被告乙○○
    供稱「我們有磨掉，所以他們不知道係贓物」等語（見九十二年五月三十日、六
    月十七日、六月二十日筆錄），是益徵被告丙○○、丁○○二人於購買之初，對
    該等物品，並無贓物之認識。是縱上，顯見被告丙○○、丁○○二人所辯，與事
    實相符，尚可採信。按故買贓物罪之成立，以明知所購買之物係贓物，而仍予購
    買為要件，倘購買之初，對所價購之物並無贓物之認識，則自不得故買贓物相論
    處。因之，本件被告丙○○、丁○○二人於購買本件物品之初，既無贓物之認識
    ，則應為無罪之諭知，方為適法。
三、本件被告乙○○係受免訴決；被告丙○○、丁○○二人係受無罪判決，則移送併
    案部分，當與之無裁判上一罪之關係，應予退回，併此敘明。
據上論斷，應依刑事訴訟法第三百零一條第一項，判決如主文。
本案經檢察官簡志祥到庭執行職務。
中    華    民    國      九十二      年     九      月       十二      日
                                臺灣彰化地方法院刑事第一庭
                                    法      官  洪  志  賢
右正本證明與原本無異。
如不服本判決，應於判決送達後十日內，向本院提出上訴狀（須附繕本）。
告訴人或被害人對於判決如有不服具備理由請求檢察官上訴者，其上訴期間之計算係
以檢察官收受判決正本之日期為準。
                                    法院書記官  洪  年  慶
中    華    民    國      九十二      年     九      月       十五      日


司法院資訊處製作；財團法人民間司法改革基金會備份。
